【裁判字號】    99,竹小,172
【裁判日期】    990630
【裁判案由】    返還押租金
【裁判全文】
臺灣新竹地方法院民事小額判決         99年度竹小字第172號
原      告  乙○○
被      告  甲○○
上列當事人間請求返還押租金事件，本院於民國99年6月10日辯
論終結，判決如下：
    主  文
被告應給付原告新臺幣壹萬零捌佰陸拾伍元，及自民國九十九年
一月八日起至清償日止，按年息百分之五計算之利息。
原告其餘之訴駁回。
訴訟費用新台幣壹仟元，由被告負擔四分之一，餘由原告負擔。
本判決原告勝訴部分得假執行。
    事實及理由
一、原告起訴主張：原告於民國98年10月5日與被告簽訂房屋租
    賃契約，由原告向被告承租新竹市○○○街53號1樓及地下
    室之建物，約定租期自98年10月5日起至99年10月4日止，每
    月租金為新台幣（下同）2萬元，於每月5日前繳納，並於訂
    約時由原告交付被告押租保證金4萬元，原告已於98年12月5
    日提前搬離承租房屋，並於98年12月31日寄發存證信函予被
    告要求返還押租保證金，惟未獲置理。爰求為判決：被告應
    給付原告4萬元，及自搬遷翌日即98年12月6日起至清償日止
    ，按年息百分之五計算之利息。
二、被告則以：原告於租期未屆滿前，即提前終止租約，中途任
    意違約退租，明顯違約在先，被告已於99年5月20日寄發存
    證信函予原告終止租約；且原告搬離後並未繳清水電瓦斯費
    ，共計4,413元，由被告代繳，有繳費單據可憑。被告出租
    房屋原來牆壁油漆為橘色，原告承租期間漆成蘋果綠顏色，
    原告違約未予回復原狀，自應支付回復原狀之必要費用11,
    000元予被告。茲以原告積欠之水電瓦斯費4,413元、基於租
    賃契約所產生之費用、房屋設備之毀損修繕費用、租賃契約
    第18條約定之賠償金20,000元等抵銷押租保證金，求為判決
    ：駁回原告之訴。
三、本院之判斷：
（一）原告主張前揭之事實，業據其提出房屋租賃契約書、存證
      信函影本各一件為證。被告就原告主張兩造簽訂系爭房屋
      租賃契約及收受押租保證金40,000元，及原告所提之證據
      均未爭執，惟辯以原告積欠其水電瓦斯費4,413元、回復
      原狀費用11,000元、租賃契約第18條約定之1個月賠償金
      20,000元、房屋設備毀損之修繕費用等，押租保證金俱已
      抵銷無餘，茲就被告所辯抵銷項目金額分述如下：
    １原告提前遷離他處之賠償金20,000元：
      查系爭房屋租賃契約第18條約定：「特約應受強制執行之
      事項：1.租賃期間內乙方（即原告）若擬提前遷離他處時
      ，乙方應賠償甲方（即被告）1個月租金，乙方決無異議
      」，查系爭房屋租賃期間係自98年10月5日起至99年10月4
      日，原告於98年12月5日即提前遷離，為原告是認無誤，
      自屬提前遷離他處，依上開約定，被告自得主張扣抵1個
      月租金即20,000元作為賠償。
    ２水電瓦斯之代墊費4,413元：
      次查，系爭房屋租賃契約書第15條後段約定：「乙方水電
      費及營業上必需繳納的稅捐自行負擔」，被告代原告繳納
      水電瓦斯費4,413元，業據提出水電費單據為證，原告對
      此代墊之事實並不爭執，是被告主張扣抵此部分費用，亦
      屬有據。
    ３回復原狀之必要費用4,722元：
      (1)被告辯稱系爭房屋牆壁原來是橘色，已漆了2年原告承
        租期間改漆成蘋果綠，於遷離後並未回復原狀，故應支
        付回復原狀的費用11,000元予被告，並提出系爭房屋出
        租前之照片1張、金額11,000元之油漆粉刷估價單為據
        。原告對於被告上開所辯，並不爭執，惟主張：原來牆
        壁顏色很髒、很舊，後來被告也不是塗回橘色，而是偏
        白色，故估價單不足為憑等語。
      (2)按系爭房屋租賃契約書第6條約定：「乙方於租期屆滿
        時，除經甲方同意繼續出租外，應即日起將租賃房屋誠
        心按照原狀騰空交還甲方」、第9條約定：「房屋有改
        裝設施之必要時，乙方取得甲方之同意後得自行裝設，
        但不得損害原有建築，乙方於交還房屋時自應負責回復
        原狀」。另按所稱回復原狀應指「房屋有改裝設施」之
        部分回復至出租前未改裝時之狀態而言，至其自然之折
        舊應不在回復之內，故回復費用中有關回復所需材料應
        否依終止租賃之時間，扣除折舊之差額，非無斟酌之餘
        地（最高法院89年台上字第58號判決參照）。可見，承
        租人固有回復原狀之義務，惟並非所有回復原狀所需費
        用均可向承租人請求，而須扣除折舊。
      (3)又原告雖否認被告所提油漆粉刷估價單之真正，惟衡諸
        被告提出之系爭房屋照片及系爭房屋月租20,000元之行
        情判斷，該估價單所載金額尚屬相當，並無過高情事，
        應得採為扣抵依據。查系爭估價單總額為11,000元，依
        日常經驗法則判斷，其中工資約占3,000元，漆價則占
        8,000元。而本件店面油漆性質上屬房屋簡易裝潢之一
        部分，可歸屬於「商店用簡單裝備及簡單隔間」範圍，
        本院依行政院台（86）財字第52053號公布之固定資產
        耐用年數表及固定資產折舊率表，採定率遞減法計算其
        折舊，即商店用簡單裝備及簡單隔間耐用年數為3年，
        每年折舊率千分之536，據此計算，被告得主張扣抵金
        額應為4,722元（計算式如附表）。
      (4)被告另主張原告損壞系爭房屋內流理台，應賠償修繕費
        用，並提出照片1幀為據，惟為原告所否認，被告復未
        能就此舉證以實其說，此部分自難為扣抵押租保證金之
        依據。
    ５按2人互負債務，而其給付種類相同，並均屆清償期者，
      各得以其債務，與他方之債務，互為抵銷，民法第334條
      第1項定有明文。又抵銷為消滅債務之單獨行為，只須與
      民法第334條所定之要件相符，一經向他方為此意思表示
      即生消滅債務之效果，原不待對方之表示同意（最高法院
      50年臺上字第291號判例參照）。承上所述，被告對原告
      固負有40,000元之返還押租保證金債務，但被告對原告另
      有29,135元之債權存在（20,000+4,413+4,722），二者均
      屬金錢債務，均屆清償期，被告主張抵銷，即屬有據，在
      被告主張抵銷29,135元數額內，被告積欠原告返還押租保
      證金債務即屬消滅。從而，原告可請求返還押租金應為10
      ,865元（40,000-29,135）。
（二）遲延利息部分：
      末按給付無確定期限者，債務人於債權人得請求給付時，
      經其催告而未為給付，自受催告時起，負遲延責任。其經
      債權人起訴而送達訴狀，或依督促程序送達支付命令，或
      為其他相類之行為者，與催告有同一之效力。前項催告定
      有期限者，債務人自期限屆滿時起負遲延責任，民法第
      229 條第2項及第3項著有明文。原告固請求自其遷出系爭
      房屋翌日即98年12月6日起計算之遲延利息，惟被告辯以
      ：系爭房屋之鑰匙原告訖至98年12月13日始交還，且被告
      主動終止契約是在99年5月等語。經查，依系爭租賃契約
      第18 條規定可知，承租人提前終止契約僅須給付1個月租
      金作為賠償金即可，故應認被告於收受系爭房屋鑰匙次日
      ，兩造於斯時即有終止租賃契約之合意，被告就抵銷後之
      剩餘之押租保證金即有返還之義務，惟原告於98年12月31
      日始寄發存證信函催告被告返還押租保證金，且定期7日
      為返還期限，揆諸上開法條規定，被告應係自99年1月8日
      起始負遲延責任。
（三）從而，原告依租賃契約之法律關係，訴請被告給付如主文
      第1項所示之金額及利息，即無不合，應予准許；至超過
      該範圍部分之請求，即屬無據，不應准許。
四、本件係適用小額訴訟程序所為被告部分敗訴之判決，爰就原
    告勝訴部分依職權宣告假執行。並於判決時確定訴訟費用如
    主文第3項所示之金額。
五、據上論結，本件原告之訴為一部有理由，一部無理由，依民
    事訴訟法第436條之23、第436條第2項、第385條第1項前段
    、第79條、第436條之19第1項、第436條之20，判決如主文
    。
中    華    民    國    99    年    6    月    30    日
                  新竹簡易庭    法  官
以上正本係照原本作成。
如對本判決上訴，非以判決違背法令為理由，不得為之；且須於
判決送達後20日內向本院提出上訴狀並記載上訴理由。
中    華    民    國    99    年     6    月    30    日
                                書記官
附表：
第1年折舊額：8,000×0.536=4,288
第2年折舊額：(8,000-4,288)×0.536=1,990
合計折舊額：4,288+1,990=6,278
殘值8,000-0000=1,722
3,000（工資）+1,722（殘值）=4,722

司法院資訊處製作；財團法人民間司法改革基金會備份。
